臺灣雲林地方法院民事裁定
110年度消債更字第6號
聲  請  人
即  債務人  吳建霖  


相  對  人
即  債權人  渣打國際商業銀行股份有限公司

法定代理人  龐維哲  


相  對  人
即  債權人  臺灣中小企業銀行股份有限公司

法定代理人  黃博怡  
代  理  人  黃志銘  
相  對  人
即  債權人  台新資產管理股份有限公司

法定代理人  吳統雄  


上列聲請人即債務人因消費者債務清理事件聲請更生，由臺灣高
雄地方法院移送前來，本院裁定如下：
    主  文
聲請人即債務人吳建霖自中華民國一一○年五月三十一日上午十
時起開始更生程序。
命司法事務官進行本件更生程序。
    理  由
一、聲請意旨略以：聲請人對金融機構及非金融機構等債權人負
    無擔保或無優先權債務金額總計為新臺幣（下同）274,000
    元，且為5年內未從事營業活動或從事營業額平均每月20萬
    元以下營業活動之自然人，客觀上就已屆清償期之債務有不
    能清償或不能清償之虞，前曾向法院聲請債務清理之調解，
    然因故調解不成立，且聲請人未經法院裁定開始清算程序或
    宣告破產，為此聲請更生等語。
二、按債務人不能清償債務或有不能清償之虞者，得依本條例所
    定更生或清算程序，清理其債務；債務人無擔保或無優先權
    之本金及利息債務總額未逾1,200萬元者，於法院裁定開始
    清算程序或宣告破產前，得向法院聲請更生；法院開始更生
    程序之裁定，應載明其年、月、日、時，並即時發生效力；
    債務人對於金融機構負債務者，在聲請更生或清算前，應向
    最大債權金融機構請求協商債務清償方案，或向其住、居所
    地之法院或鄉、鎮、市、區調解委員會聲請債務清理之調解
    ，消費者債務清理條例（下稱消債條例）第3條、第42條第1
    項、第45條第1項、第151條第1項分別定有明文。而所謂不
    能清償之虞，係指依債務人之清償能力，就現在或即將到期
    之債務，有不能清償之蓋然性或可能性而言。而債務人之清
    償能力，包括財產、信用及勞力（技術），並不以財產為限
    ，必須三者綜合加以判斷仍不足以清償債務，始謂欠缺清償
    能力而成為不能清償。債務人之資產經評估雖已不足以清償
    債務，惟依債務人之年齡及工作能力，在相當期限內如能清
    償債務，仍應認其尚未達不能清償債務或有不能清償之虞。
    是債務人應符合不能清償或有不能清償之虞之要件，亦即應
    綜合債務人之財產、信用、收支與其所負全部債務等狀況，
    評估其是否仍有償債能力。
三、經查：
  ㈠按消債條例所稱消費者，係指5年內未從事營業活動或從事平
    均每月營業額20萬元以下之小規模營業之自然人；債務人為
    公司或其他營利法人之負責人，無論是否受有薪資，均視為
    自己從事營業活動，其營業額依該公司或其他營利法人之營
    業額定之，消債條例第2條第1項、第2項及消債條例施行細
    則第3條第2項定有明文。本件聲請人陳報現於第三人永達綠
    能科技有限公司（下稱永達公司）擔任搬運工，5年內未從
    事營業活動或從事平均每月營業額20萬元以下之小規模營業
    ，並提出勞工保險被保險人投保資料表、107年度及108年度
    綜合所得稅各類所得資料清單、全國財產稅總歸戶財產查詢
    清單為佐證【見臺灣高雄地方法院109年度司消債調字第701
    號卷（下稱雄院消債調卷）第10-13頁】。核與本院所查得
    聲請人之104年度至108年度稅務電子閘門所得財產調件明細
    表所示聲請人於104年至108年間無營利所得並無不符（見本
    院卷第41-51頁）。又聲請人雖登記為建邦資訊企業行之負
    責人，但該企業行現況為停業，停業起迄日期為103年9月27
    日至104年9月26日，有商業基本資料查詢附卷可查（見本院
    卷第133頁），故聲請人所陳其5年內未從事營業活動或從事
    平均每月營業額20萬元以下之小規模營業，尚屬可信。因此
    ，應認聲請人屬消債條例第2條所規定之消費者，而為消債
    條例所適用之對象。
  ㈡聲請人因對金融機構及非金融機構等債權人負無擔保或無優
    先權債務金額合計8,598,824元，本金及利息（本金4,506,6
    31元、利息3,584,232元）部分加總未逾1,200萬元，其前向
    臺灣高雄地方法院聲請債務清理調解，因故調解不成立，有
    財團法人金融聯合徵信中心當事人綜合信用報告債務清理條
    例前置協商專用債權人清冊、調解程序筆錄、債權人民事陳
    報狀暨債權金額計算書等在卷可憑（見雄院消債調卷第5-7
    、20頁；本院卷第101-102、109-131頁）。是以，本院應綜
    合聲請人之債務、收入、生活必要支出及財產狀況等情，衡
    酌聲請人平均月收入扣除每月必要生活費用及依法應受其扶
    養者必要生活費用後之餘額，是否難以負擔債務金額，綜合
    評估聲請人目前全部收支及財產狀況是否有不能清償債務或
    有不能清償之虞之情形。經查：
    ⒈聲請人陳報其現於永達公司擔任搬運工，每月薪資27,000
      元，核與本院所查得聲請人之勞保與就保被保險人投保資
      料概略相符（見本院卷第62-63頁），應可採信。又除上
      開收入外，尚查無聲請人有其他固定之收入，有高雄市三
      民區公所110年2月20日高市○區○○○00000000000號函、勞
      動部勞工保險局110年2月24日保退四字第11013024350號
      函在卷可查（見本院卷第73、79頁）。是以，本件聲請人
      每月收入核計為27,000元，並以此金額作為計算聲請人客
      觀清償能力之基準。
    ⒉聲請人陳報其每月必要生活費用（膳食、交通等）約12,00
      0元，先前於臺灣高雄地方法院司法事務官訊問時自述現
      為永達公司搬運員，在斗六的公司工作，住公司宿舍，每
      月約回高雄市1次等語（見雄院消債調卷第25頁背面），
      足認聲請人現應以雲林縣為生活中心，則依消債條例第64
      條之2所規定之必要生活費用之計算，自應以雲林縣最低
      生活費（110年度為13,288元）為計算基準。而聲請人上
      開陳報每月必要生活費用，雖未提出相關單據證明，但其
      陳報每月必要生活費用在消債條例第64條之2所定標準內
      ，應予照列。
    ⒊聲請人陳報其母親為依法應受其扶養者，聲請人每月支出
      扶養費用5,000元。經查，聲請人母親為41年生（見本院
      卷第93頁），現年已逾法定退休年齡，據聲請人前於臺灣
      高雄地方法院司法事務官訊問時，稱其母親已退休，領有
      退休金，名下有2間房子等語（見雄院消債調卷第25頁背
      面），再依本院所查得聲請人母親104年度至108年度稅務
      電子閘門所得財產調件清單所示（見本院卷第29-39頁）
      ，聲請人母親名下有房地數筆，財產總額頗為可觀。且10
      4年度至106年度仍有薪資所得時，年度薪資所得數額非少
      ，以此推算，其平均每月應領有相當之退休金。綜上，本
      院認聲請人母親依其財產及收入應可維持生活，依法尚無
      受扶養之必要，就此聲請人於本院調查時亦表示沒有意見
      等語（見本院卷第84頁），是聲請人所列每月扶養費用5,
      000元應予剔除。
    ⒋承上，聲請人平均每月收入27,000元，扣除其自己每月必
      要生活費用12,000元後，每月約有15,000元可供清償債務
      之用。又依稅務電子閘門財產調件明細表所示（見本院卷
      第51頁），聲請人名下無財產，本件積欠無擔保或無優先
      權債務金額為8,598,824元，縱使不計算每月新生之利息
      ，以聲請人每月15,000元之清償能力推算，則清償本件債
      務需47.7年之久【計算式：8,598,824÷（15,000×12）＝47
      .7】，以聲請人現年43歲而言（見本院卷第91頁），顯難
      在退休前清償本件債務。況且，在每月可用來清償債務之
      金額，實際上需先清償每月新生利息之狀況下，清償本件
      債務之日更屬遙遙無期。綜上，堪認聲請人客觀上對已屆
      清償期之債務有不能清償或不能清償之虞之情形，有必要
      利用更生程序，調整其與債權人間之權利義務關係，而重
      建其經濟生活，予以更生之機會。
四、綜上，本件聲請人為5年內未從事營業活動或從事營業額平
    均每月20萬元以下營業活動之自然人，依其全部收支及財產
    狀況，客觀上有不能清償債務或不能清償債務之虞。又聲請
    人所積欠之無擔保或無優先權之本金及利息債務總額未逾1,
    200萬元，且未經法院裁定開始清算程序或宣告破產，業如
    上述。此外，本件復查無聲請人有消債條例第6條第3項、第
    8條或第46條各款所定駁回更生聲請之事由存在，則聲請人
    聲請更生，核屬有據，因此裁定如主文。又本件聲請人業經
    裁定開始更生程序，因此裁定命司法事務官進行本件更生程
    序。
五、聲請人於更生程序開始後，應提出足以為債權人會議可決或
    經法院認為已盡力清償之更生方案以供採擇。而司法事務官
    於進行本件更生程序、協助聲請人提出更生方案時，亦應依
    聲請人之收入變化、社會常情及現實環境衡量聲請人之清償
    能力，並酌留其生活上應變所需費用，進而協助聲請人擬定
    允當之更生方案，始符消債條例重建債務人經濟生活之立法
    目的，附此敘明。
中　　華　　民　　國　　110 　年　　5 　　月　　31　　日
                  民事第二庭    法　官　蔡碧蓉
　　　　　　　
以上正本係照原本作成。
本裁定不得抗告。
中　　華　　民　　國　　110 　年　　5 　　月　　31　　日
                                書記官　鄭蕉杏